【裁判字號】    98,台上,4372
【裁判日期】    980731
【裁判案由】    強盜
【裁判全文】
最高法院刑事判決            九十八年度台上字第四三七二號
上  訴  人  台灣高等法院高雄分院檢察署檢察官
被      告  甲○○○
上列上訴人因被告強盜案件，不服台灣高等法院高雄分院中華民
國九十五年十二月十三日第二審更審判決（九十五年度上更(一)字
第二八０號，起訴案號：台灣高雄地方法院檢察署九十四年度偵
字第一五三七六、一六一０八號），提起上訴，本院判決如下：
    主  文
原判決撤銷，發回台灣高等法院高雄分院。
    理  由
本件原判決以公訴意旨略稱：被告甲○○○與姓名年籍不詳之成
年男子，基於強盜之犯意聯絡，於民國九十四年七月十一日凌晨
四時四十四分許，攜帶客觀上可為兇器使用之刀子一支，共同前
往高雄縣林園鄉○○村○○路六十五號「台灣巨蛋超商」，以刀
子脅迫在場之店員即被害人金利綺，致使其不能抗拒，而取走店
內新台幣（下同）二萬七千元及被害人所有價值四千六百元之手
機一支。因認被告涉有刑法第三百三十條第一項之加重強盜罪嫌
云云。經審理結果，認不能證明被告犯罪，因而撤銷第一審關於
強盜部分之科刑判決（被告另犯加重竊盜部分，經第一審判刑確
定），改判諭知被告無罪。固非無見。
惟按：（一）被害人之前後陳述，即令有先簡後詳之差異，究與
相互矛盾之情形有間，事實審法院仍有調查其他證據，參酌實際
情況，以為審定之義務，非謂一有簡詳之別，即可悉予摒棄。又
被害人就被害經過所為之陳述，其目的在於使被告受刑事訴追處
罰，是其陳述是否與事實相符，固仍應調查其他證據以資審認，
即藉由補強證據之存在，以增強或擔保該項供述證據之證明力。
然所謂補強證據，並非以證明犯罪構成要件之全部事實為必要，
倘其得以佐證被害人之陳述非屬虛構，能予保障其所述之真實性
，即已充分。原判決係以證人即警員薛勝宏證稱：被害人第一次
警詢時，並未提到持刀歹徒之身體特徵等語。參諸證人即被害人
金利綺於原審證稱：是看到被告之後才製作第二次警詢筆錄等詞
，則被害人自始至終均雖堅詞指證被告即為當時持刀強盜之人，
然依其指認被告之經過，尚難完全排除其有誤認之虞，因認不能
依其指認即認定被告犯行等由，為諭知被告無罪之主要論據（見
原判決第四、五頁）。然卷查被害人於九十四年七月十一日二十
二時五十分起至同日二十三時三十分止之第二次警詢時，即陳稱
：「因強盜案發生當時我與犯嫌很接近，並有看清楚犯嫌的特徵
及輪廓（，）所以警方帶我指認犯（罪）嫌（疑）人時（，）我
就能一眼確認是強盜案其中一人」，且明確指證被告係持刀、左
胸有刺青、走路跛腳之歹徒無訛（見警卷(三)第一０頁）；其於偵
訊時證述：「（為何認得出甲○○○？）他走路一跛一跛的，在
警察局也有聽到他的口音，及那把刀子。」第一審仍明確指證被
告係歹徒之一，扣案之刀即為被告所持之刀等情（見偵字第一六
一０八號卷第一三頁，第一審卷第七八、八一、八三頁）；其於
原審更一審證述：「（……何以第一次〈警詢〉沒有說出〈被告
〉輪廓？）我第一次（警詢）時還在害怕。」「（在警局言被告
的輪廓與歹徒相像，有哪些相像？）眼睛、刺青與走路跛腳。」
等語（見更(一)卷第七六、七七頁）。又經第一審勘驗被告上半身
之結果：「被告之左前胸、左上肩、左上臂、右上臂均有刺青」
，依卷附被告上半身裸身之照片亦顯示，其左鎖骨下方之胸部部
位確有明顯之刺青等情（見第一審卷第九一、一一０頁）。而被
告於九十四年六月二十五日下午曾因「髖、大腿、小腿、膝挫擦
傷；足、趾挫擦傷」至醫院就診，則有其就診紀錄在卷可憑（見
更(一)卷第一０六頁、第一一一頁背面）。原審勘驗「台灣巨蛋超
商」錄影光碟結果，已確認：「錄影帶歹徒所持刀子與扣案刀子
係同一款式」無訛（見更(一)卷第八五頁）。原判決理由亦載述被
害人「於警局指認被告時（九十四年七月十一日二十二時許）距
案發之時間（九十四年七月十一日四時四十四分許）不到一天，
是其對被搶經過應仍記憶清晰，又其與被告素無怨隙，故應無故
意誣陷之虞」等語（見原判決第四頁）。然就被害人所為前揭不
利於被告之指證，僅以其第一次警詢之陳述較為簡略，而未詳察
其第二次警詢以後之指證是否有與事實相符，卷內其他證據資料
能否資為補強而得採信，逕以尚難完全排除被害人之指證有誤認
之虞為由，即悉予摒棄不取，自難謂為適法。（二）客觀上為法
院認定事實及適用法律基礎之證據，雖已調查而其內容尚未明瞭
者，即與未經調查無異，如遽行判決，仍有應於審判期日調查之
證據而未予調查之違法。本件歹徒犯案之經過，業為前揭「台灣
巨蛋超商」之錄影設備所拍攝，此有卷附錄影光碟可稽（置於警
卷(三)第二八頁警局公文封內），而依該錄影光碟翻拍照片，亦顯
示歹徒進入該超商、持刀強盜之畫面（見警卷(三)第二一、二二頁
）。前揭錄影光碟經原審勘驗雖確認歹徒所持之刀與扣案之刀屬
同一款式，然能否排除係同一把刀？仍屬欠明。再者，前揭錄影
光碟中有無歹徒容貌或其他足資辨別其特徵之清晰影像，而得與
被告之體形、容貌或其他特徵相互比對，俾確認或排除係被告犯
案之情形？亦欠明瞭，以上攸關被告被訴犯罪成立與否，自有將
前揭錄影光碟，送請專業機構詳加鑑定比對之必要，原審僅憑肉
眼勘驗即以無法確定歹徒所持之刀與扣案刀子係同一把為由，未
就前揭錄影光碟詳加調查釐清，遽為有利於被告之論斷，有調查
職責未盡及判決不備理由之違法。以上或係檢察官上訴意旨所指
摘，或為本院得依職權調查之事項，應認原判決仍有撤銷發回更
審之原因。
據上論結，應依刑事訴訟法第三百九十七條、第四百零一條，判
決如主文。
中    華    民    國  九十八  年    七    月  三十一  日
                      最高法院刑事第九庭
                          審判長法官  邵  燕  玲
                                法官  李  伯  道
                                法官  孫  增  同
                                法官  李  英  勇
                                法官  林  俊  益
      本件正本證明與原本無異
                                      書  記  官
中    華    民    國  九十八  年    八    月    四    日
                                                      Q


司法院資訊處製作；財團法人民間司法改革基金會備份。
